【裁判字號】    92,交聲,1453
【裁判日期】    921225
【裁判案由】    違反道路交通管理處罰條例聲明異議
【裁判全文】
臺灣臺北地方法院交通事件裁定                  九十二年度交聲字第一四五三號
    原處分機關  臺北市交通事件裁決所
    聲明異議人
    即受處分人  甲○○  男  二十七歲（民國六十五年四月二十二日生）
右列受分人因違反道路交通管理處罰條例案件，對於臺北市交通事件裁決所中華民國
九十二年十月八日所為之處分（原處分案號：北市裁三字第裁二二ＡＸＸ○二九七九
一號），聲明異議，本院裁定如左：
    主  文
原處分撤銷。
甲○○不罰。
    理  由
一、按道路交通管理處罰條例第六十二條第一項規定：「汽車駕駛人，駕駛汽車肇事
    致人受傷或死亡，應即採取救護或其他必要措施，並向警察機關報告，不得駛離
    ；違者吊扣其駕照三個月至六個月；逃逸者吊銷駕駛執照。」。
二、原處分機關係以：民國九十二年七月一日上午十一時四十分許，聲明異議人即受
    處分人甲○○駕駛車號五Ａ—四○六七號自用小客車沿臺北市○○○路○段第三
    車道由東往西方向行駛，至民權東路六段一六三巷口，適遇蕭合雅騎乘車號ＡＴ
    Ｋ—六九八號重型機車搭載乘客蕭燕淑於同向右側行駛，惟甲○○右轉時竟疏未
    注意，致前開自用小客車之右車門與重型機車之左側車身發生擦撞肇事，使蕭合
    雅、蕭燕淑倒地受傷，然受處分人竟未報警處理，將傷者送醫後未達成和解即留
    下不實資料離去，經舉發單位即臺北市政府警察局交通警察大為認受處分人有違
    反道路交通管理處罰條例第六十二條第一項之行為掣單舉發。嗣經受處分人申訴
    ，原處分機關函請舉發機關調查結果，仍認受處分人有上開違規行為，遂依道路
    交通管理處罰條例第六十二條第一項之規定，裁處受處分人吊扣駕駛執照三個月
    。
三、受處分人固坦承於前開時地駕駛車號五Ａ—四○六七號自用小客車，與蕭合雅騎
    乘之車號ＡＴＫ—六九八號重型機車發生擦撞，致重型機車駕駛蕭合雅與乘客蕭
    燕淑倒地受傷，未報警處理即由受處分人送醫救治，後因無法達成和解，遂留下
    不實資料予傷者家屬後逕行離去等事實，惟仍堅詞否認有何：「肇事致人受傷未
    即時報警處理駛離現場」之犯行，辯稱：駛離現場係經傷者同意，為送傷者就醫
    ，至院後並已代付部分醫療費用，後係因傷者家屬要求不合理之賠償費用，方一
    時氣憤留下不實資料離去，並非肇事逃逸，況事故並非伊之過失等語。經查：
  (一)按道路交通管理處罰條例第六十二條第一項之立法意旨，概以道路交通事故之發
    生，常非於己之鄰親家里，時有告救不能情事，乃科以肇事者須即採取救護或其
    他必要措施，並應向警察機關報告之法定義務，以防因就醫延誤致生無謂傷亡，
    並俾得通知傷亡者家屬到場，以明責任，則該條例第六十二條第一項係以肇事致
    人傷亡時，行為人未為必要救治、且未即時報警時，始有違反，二者缺一不可，
    是於交通事故發生後，以送傷者就護為必要措施，其後報警處理係為釐清肇事責
    任，至難以現場保持而致肇事責任不明、實際駕駛人何人不清、有否冒名等，即
    為警察機關應職務調查之範圍，非謂行為人均必親自於現場報警後始得駛離現場
    ，故倘因救護傷者未保持現場而離去，致員警釐清肇事責任困難，亦難認有違該
    條例第六十二條第一項之立法意旨。
  (二)本件受處分人於肇事現場離去係徵得傷者同意，為救護傷者至院醫治，並代付部
    分醫療費用等事實，除據受處分人自承明確外，並經機車駕駛蕭合雅陳稱屬實，
    有臺北市政府警察局內湖分局交通分隊交通事故談話紀錄表、臺北市立忠孝醫院
    醫療費用收據附卷可參，被告所辯尚非無據。則受處分人離去現場係為救護傷者
    至明，故其駛離現場有正當理由，雖其後係由傷者家屬報警處理，揆之前揭說明
    ，亦難認有違反該條例第六十二條第一項之規定。
四、故揆諸前揭說明，既無證據顯示受處分人係「無故」駛離現場、並未即時報警處
    理，本件即應對受處分人作有利之認定，認其所為上開辯解為屬可採，原處分機
    關不察，遽對受處分人為前開裁決，即難認為允當，應認受處分人之異議為有理
    由，自應由本院將原處分撤銷，改諭知受處分人不罰，以資適法。
據上論結，應依道路交通案件處理辦法第二十條前段，裁定如主文。
中      華      民      國    九十二    年     十二     月    二十五    日
                                    臺灣臺北地方法院交通法庭
                                        法  官  郭惠玲
如不服本裁定應於送達後五日內向本院提出抗告狀
右正本證明與原本無異
                                        書記官  鄭雅文
中      華      民      國    九十二    年     十二     月     三十     日


司法院資訊處製作；財團法人民間司法改革基金會備份。
